【裁判字號】    94,交聲,2104
【裁判日期】    950621
【裁判案由】    交管條例聲異
【裁判全文】
臺灣板橋地方法院交通事件裁定        94年度交聲字第2104號
原處分機關  交通部公路總局臺北區監理所
異  議  人  甲○○
上列異議人因違反道路交通管理處罰條例事件，對於交通部公路
總局臺北區監理所中華民國94年11月8 日所為之處分〔原處分案
號：北監自裁字裁40-C00000000號、北監自裁字裁40-C00000000
號〕，聲明異議，本院裁定如下：
    主  文
原處分撤銷。
甲○○汽車駕駛人，肇事致人受傷逃逸，吊銷駕駛執照，終身不
得考領駕駛執照；又汽車駕駛人，駕駛汽車，不依規定保持前、
後車距離，處罰鍰銀元貳佰元即新台幣陸佰元。
    理  由
壹、本件原處分機關係以異議人所有牌照號碼7K-4533 號自用一
    般小客貨車，於民國〔下同〕94年8 月14日下午2 時30分，
    行經臺北縣八里鄉○○路○ 段328 號前，有「肇事致人受傷
    逃逸」、「不依規定保持前後車距離」之舉發違規事實，乃
    〔壹〕依道路交通管理處罰條例第62條第1 項，裁決「吊銷
    駕駛執照，終身禁考，駕駛執照限於94年12月8 日前繳送」
    、「上開駕駛執照逾期不繳送之處分：〔一〕自94年12月9
    日起，逕行註銷駕駛執照。〔二〕駕駛執照吊〔註〕銷後，
    自94年12月9 日起壹年內，終身不得重新考領駕駛執照。」
    。〔貳〕依道路交通管理處罰條例第58條第1 款裁決「罰鍰
    新台幣陸佰元，罰鍰限於94年12月8 日前繳納。」、「上開
    罰鍰逾期不繳納之處分：〔一〕自94年12月9 日起，易處吊
    扣駕駛執照壹個月，並限於94年12月23日前繳送。〔二〕94
    年12月23日前未繳送駕駛執照者，自94年12月24日起易處吊
    銷，並逕行註銷駕駛執照。〔三〕駕駛執照吊〔註〕銷後，
    自94年12月24日起壹年內不得重新考領駕駛執照。」；異議
    人則以：伊反覆回想，實不知於違規時、地與洪新居、任甜
    等2 人發生擦撞，經調閱當日附近所有監視系統，亦無發現
    直接或積極之證據證明上列舉發違規事實。伊並無肇事致人
    受傷逃逸之行為，復據洪新居、任甜向臺灣士林地方法院檢
    察署聲請撤回告訴。爰據之聲明異議。
貳、按「汽車駕駛人，駕駛汽車肇事致人受傷或死亡，應即採取
    救護或其他必要措施，並向警察機關報告，不得駛離；違者
    吊扣其駕照3 個月至6 個月；逃逸者吊銷駕駛執照。」、「
    汽車駕駛人，駕駛汽車，不依規定保持前、後車距離者，處
    二百元以上四百元以下罰鍰。」，行為時道路交通管理處罰
    條例第62條第1 項、第58條第1 款定有明文；本件異議人即
    受處分人甲○○於上揭時、地，經舉發「肇事致人受傷逃逸
    」、「不依規定保持前後車距離」，有卷附舉發違反道路交
    通管理事件通知單足參。查異議人涉犯刑法第185 條之4 之
    肇事逃逸罪部分，另經臺灣士林地方法院檢察署檢察官提起
    公訴，嗣異議人臺灣士林地方法院準備程序時自白不諱，經
    判處「有期徒刑陸月，如易科罰金，以參佰元折算壹日，緩
    刑貳年確定」，此有臺灣士林地方法院檢察署94年度偵字第
    10877 號起訴書繕本、臺灣士林地方法院95年交簡字第65號
    刑事簡易判決書繕本在卷足參，異議人駕駛汽車肇事致人受
    傷，未即採取救護措施並報警處理而逃逸、未依規定保持前
    後車距離之事實，應可認定。異議人執前詞置辯，係卸責之
    詞，不足採信。
參、原處分機關據前開違規事實裁決處分異議人如前，固非無見
    。惟按「汽車所有人、駕駛人違反道路交通管理，經主管機
    關裁決後逾15日未向管轄地方法院聲明異議，或其聲明異議
    經法院裁定確定，而不依裁決或裁定繳納罰鍰或不繳送汽車
    牌照、駕駛執照者，依左列規定處理之：一、經處分吊銷汽
    車牌照或駕駛執照者，由公路主管機關逕行註銷。二、經處
    分吊扣汽車牌照或駕駛執照者，按其吊扣期間加倍處分；仍
    不依限期繳送汽車牌照或駕駛執照者，吊銷其汽車牌照或駕
    駛執照。三、罰鍰不繳者，按其罰鍰數額，易處吊扣汽車牌
    照或駕駛執照一個月至三個月；不依期限繳送汽車牌照或駕
    駛執照者，吊銷其汽車牌照或駕駛執照。」，為道路交通管
    理處罰條例第65條第1 項明定。析索立法意旨，係指原處分
    於「確定」後始有執行力。乃原處分機關裁決如前，竟於『
    94年11月8 日』，裁決受處分人「吊銷駕駛執照，終身禁考
    ，駕駛執照限於94年12月8 日前繳送」、「上開駕駛執照逾
    期不繳送之處分：〔一〕自94年12月9 日起，逕行註銷駕駛
    執照。〔二〕駕駛執照吊〔註〕銷後，自94年12月9 日起壹
    年內，終身不得重新考領駕駛執照。」，暨「罰鍰限於94年
    12月8 日前繳納。」、「上開罰鍰逾期不繳納之處分：〔一
    〕自94年12月9 日起，易處吊扣駕駛執照壹個月，並限於94
    年12月23日前繳送。〔二〕94 年12 月23日前未繳送駕駛執
    照者，自94年12月24日起易處吊銷，並逕行註銷駕駛執照。
    〔三〕駕駛執照吊〔註〕銷後，自94年12月24日起壹年內不
    得重新考領駕駛執照。」，以上列處分礙及憲法保障之受處
    分人依法爭訟之權，核非適法。又異議人於案發時、地，確
    有『肇事致人受傷逃逸』之舉發違規事實，業見前述，異議
    人執前情聲明異議，非有理由，惟原處分既有可議，自應由
    本院將原處分撤銷，另為適法之處分，如主文。
據上論結，應依道路交通案件處理辦法第20條前段，道路交通管
理處罰條例第62條第1 項、第58條第1 款、第67條第1 項、現行
法規所定貨幣單位折算新臺幣條例第2 條，裁定如主文。
中    華    民    國    95    年    6     月    21    日
                  交通法庭    法  官  陳福來
以上正本證明與原本無異。
如不服本裁定應於送達後5日內向本院提出抗告狀。
                              書記官  林兆嘉
中    華    民    國    95    年    6     月    21    日


司法院資訊處製作；財團法人民間司法改革基金會備份。
